【裁判字號】    92,台上,109
【裁判日期】    920109
【裁判案由】    違反毒品危害防制條例等罪
【裁判全文】
最高法院刑事判決                                九十二年度台上字第一○九號
    上  訴  人  甲○○
   選任辯護人   洪梅芬律師
                楊惠雯律師
                蔡瑜真律師
右上訴人因違反毒品危害防制條例等罪案件，不服台灣高等法院台南分院中華民國九
十一年八月十五日第二審更審判決（九十一年度上更(二)字第一八二號，起訴案號：台
灣雲林地方法院檢察署八十六年度偵字第四九一二號、八十七年度偵字第一七四九號
、第二一０一號、第二一八四號、第二二五九號、第二三九六號），提起上訴，本院
判決如左：
    主  文
原判決撤銷，發回台灣高等法院台南分院。
    理  由
本件原判決認定上訴人甲○○前因違反麻醉藥品管理條例案件，經台灣彰化地方法院
判處有期徒刑六月，於民國八十四年八月三十一日執行完畢，猶不知悔改。其基於意
圖營利之概括犯意，於八十六年十二月間，在雲林縣西螺境內以新台幣（下同）三千
元之代價，販賣數量不詳之毒品海洛因一包給林銀娟。復本於犯意聯絡，與綽號「阿
明」之不詳姓名成年人，於八十七年二月間、同年三月中旬，在雲林縣四湖鄉○○路
旁，分別以二萬元、四萬元之代價，連續二次販賣數量分別為一錢、二錢之毒品海洛
因給蔡西祥；又同時於上揭時地連續二次販賣數量不詳之化學合成麻醉藥品安非他命
給蔡西祥各一包，每次代價五千元；於同年三月底，又在雲林縣四湖鄉○○○路七十
二巷十一號蔡西祥住處，以三萬元及五千元之代價，同時依序販賣數量一錢之毒品海
洛因及數量不詳之安非他命一包給蔡西祥；再於同年四月二十七日，在雲林縣西螺鎮
「金鐘獎理容中心」前路旁，以二萬元及五千元之代價，同時依序販賣數量一錢之毒
品海洛因及安非他命一包予蔡西祥，由綽號「阿明」之人在旁代為收錢，合計販賣海
洛因所得十一萬三千元。上訴人另本於意圖營利之概括犯意，於八十六年八月間起，
至八十七年三月間，在國道高速公路溪湖交流道附近，及彰化縣溪湖鎮「羊仔頭」羊
肉爐餐廳附近，連續四次販賣數量不詳之安非他命各一包給何清泉，價格分別為五千
元、七千元、八千元及一萬元。於八十六年十二月間，上訴人再在國道高速公路西螺
交流道附近的車上，及西螺鎮○○○○道路車上，連續二次販賣數量不詳之安非他命
各一包給林銀娟，每次代價為一千元、二千元。又上訴人自八十六年九月底開始復基
於上揭犯意，另在彰化縣溪湖鎮海中天釣蝦場內連續販賣安非他命予紀登煌四次，三
次五千元，一次八千元；另其於八十七年三月中旬二十二時許及同年四月七日二十二
時，再至紀登煌住處賣安非他命給紀登煌二次，分別依序為六千元、三千元。上訴人
另基於上開販賣營利之意圖，於八十七年四月九日晚上七時許，在彰化縣溪湖鎮某民
宅內，向不詳姓名之人，販入安非他命一包毛重三十六‧七公克等情。因而撤銷第一
審不當之科刑判決，改判仍論處上訴人以共同連續販賣毒品（累犯，處無期徒刑），
及共同連續非法販賣化學合成麻醉藥品（累犯）等罪刑，固非無見。
惟查：(一)、犯肅清煙毒條例第五條第一項至第三項、第七條第一項至第三項、第八條
、第九條第一項、第二項、第七項或第十條第一項、第二項之罪，供出煙毒來源，因
而破獲者，得減輕其刑；又犯販賣化學合成麻醉藥品第十三條之一第二項各款之罪，
供出麻醉藥品來源因而破獲者，亦得減輕其刑，肅清煙毒條例第十一條、麻醉藥品管
理條例第十三條之三分別定有明文。上訴人於警局訊問時，已供稱：「（安非他命來
源？）均向林盛民（五十三年次，身高一六八公分，稍胖，膚白，戴眼鏡，燙髮，住
高雄縣阿蓮鄉）及綽號『琇琇』（六十四年次，身高一六三公分，中等身材，膚白，
蓄長髮，住彰化縣大村鄉，姓楊女子）等二人買過安非他命」、「（如何與他二人連
絡？）林盛民行動電話0000000000及0000000000和住宅（０八
）0000000號。『琇琇』0000000000和住宅（０四八）五三二一四
一號。購買前先電話連絡約定買賣時間、地點、數量」、「（你曾向其他人購買過安
非他命或海洛因？）我另外曾向蔡志民（四十七年十月二日生，住彰化縣埔鹽鄉○○
村○○路四十之八號）」等語（見雲林縣警察局警刑字第三三六七號卷第七頁、第八
頁正、反面），已供出其海洛因及安非他命之來源係購自「林盛民」、「琇琇」、「
蔡志民」，並提供「林盛民」、「琇琇」、「蔡志民」等三人之連絡電話或住址俾供
警方作為追查之依據。另本件原判決又認上訴人係犯肅清煙毒條例第五條第一項之販
賣毒品海洛因罪及麻醉藥品管理條例第十三條之一第二項第一款之非法販賣化學合成
麻醉藥品罪（見原判決第二十六頁第二行、第三行），故如警方嗣因此而破獲「林盛
民」、「琇琇」、「蔡志民」販賣海洛因或安非他命予上訴人之犯行，依前開規定，
上訴人自可獲得減刑之利益，乃原審對此有利於上訴人之證據未予調查，復未於理由
中說明其原因，自有應於審判期日調查之證據而未予調查及判決理由不備之違法。(二)
、原判決以證人紀登煌於台灣彰化地方法院八十八年度易緝字第三六號其被訴違反毒
品危害防制條例案件之八十七年二月六日警訊中，已坦承其所吸食之安非他命係向綽
號「阿忠」之人所購買，而證人紀登煌於本案一審調查時，並供稱其在該案所指綽號
「阿忠」之人即為上訴人，因認上訴人所辯證人紀登煌係挾怨報復云云，為不可採（
見原判決第十九頁第七行以下）。但依卷附台灣彰化地方法院八十八年度易緝字第三
六號紀登煌被訴違反毒品危害防制條例案件之刑事判決書（見一審訴緝字第一七號卷
第一六六頁）觀之，紀登煌係因吸食安非他命，而於八十七年二月六日凌晨零時三十
分許及同年四月十日下午四時許二次為警查獲，但證人紀登煌於本案一審調查時曾證
稱：「（我）第一次被抓到時（按指八十七年二月六日凌晨）還沒有向他（指上訴人
）買，所以沒有提到他」等語（見同上一審卷第一三六頁），依此，證人紀登煌於上
述其被訴違反毒品危害防制條例案件之八十七年二月六日警訊中所指綽號「阿忠」之
人，似非上訴人。且原判決既採證人紀登煌於該案之警訊筆錄為證（見原判決第十九
頁第十二行、第十三行），而證人紀登煌於該案之八十七年二月六日警訊時，另供稱
：「（在何處與阿忠交易？）八十七年元月三十日在溪湖鎮○○路與阿忠完成交易」
等語（見同上一審卷第二二三頁），但其事實欄卻認定「又於八十六年九月底開始基
上揭犯意，甲○○另在彰化縣溪湖鎮海中天釣蝦場內連續販賣安非他命予紀登煌四次
（三次五千元、一次八千元），另外甲○○拿安非他命至紀登煌住處（按係彰化縣埔
鹽鄉○○村○○路○段二五五巷十九之五號）賣給紀登煌二次，分別於八十七年三月
中旬二十二時許及同年四月七日二十二時，分別依序為六千元、三千元」等情（見原
判決第三頁第六行以下），就上訴人販賣安非他命予紀登煌之時間及地點，其事實之
認定與卷內所附之上開資料均有不符，亦有證據上理由矛盾之違誤。(三)、有罪之判決
書，須將認定之犯罪事實詳記於事實欄，然後於理由內逐一說明其憑以認定之證據，
使事實與理由兩相一致，方為合法。原判決事實欄記載上訴人「另於八十七年二月二
十九日下午四時許，為警查獲其販賣海洛因及安非他命給蔡西祥」等情（見原判決第
三頁倒數第一行以下），乃其理由欄對此並未說明其憑以認定之依據，其事實之記載
與理由之說明不相一致，並有判決理由不備之違法。上訴意旨指摘原判決不當，非全
無理由，應認原判決仍有撤銷發回更審之原因。至原判決理由七不另為無罪諭知部分
，公訴意旨認與上訴人前開有罪部分之事實有連續犯裁判上一罪之關係，基於審判不
可分之原則，應併予發回，附此說明。
據上論結，應依刑事訴訟法第三百九十七條、第四百零一條，判決如主文。
中      華      民      國    九十二    年      一      月      九      日
                              最高法院刑事第九庭
                                  審判長法官  陳  炳  煌
                                        法官  陳  正  庸
                                        法官  韓  金  秀
                                        法官  吳  信  銘
                                        法官  蕭  仰  歸
      右正本證明與原本無異
                                              書  記  官
中      華      民      國    九十二    年      一      月     十五     日


司法院資訊處製作；財團法人民間司法改革基金會備份。
